臺北高等行政法院判決
　　　　　　　　　　　　　　　　　　 95年度訴字第03046號
　　　　　　　　　　　　　　　.
原　　　告　味全食品工業股份有限公司
代　表　人　甲○○
訴訟代理人　李世章 律師（兼送達代收人）
　　　　　　徐念懷 律師
被　　　告　經濟部智慧財產局
代　表　人　蔡練生（局長）
訴訟代理人　丙○○
參　加　人　乙○○
上列當事人間因商標異議事件，原告不服經濟部中華民國95年7
月11日經訴字第09506172160 號訴願決定，提起行政訴訟，並經
本院依職權命第三人乙○○參加訴訟，本院判決如下：
    主  文
原告之訴駁回。
訴訟費用由原告負擔。
    事  實
一、事實概要：
    參加人乙○○於民國（下同）92年10月1 日以「每日元氣」
    商標，指定使用於當時商標法施行細則第49條所定商品及服
    務分類表第30類之「糖果、餅乾、麵包、蛋糕、布丁、咖啡
    製成飲料、冰淇淋、穀製粉」商品，向被告智慧財產局申請
    註冊，經被告審查，准列為註冊第0000000 號商標（下稱系
    爭商標，詳見附圖(一)）。嗣原告於93年11月29日提出異議申
    請書，以該註冊商標有違商標法第23條第1 項第12、13及14
    款規定，對之提起異議。參加人遂於94年1 月28日提出註冊
    指定使用商品申請書，減縮「布丁、咖啡製成飲料、冰淇淋
    」商品，減縮後指定使用商品為「糖果、餅乾、麵包、蛋糕
    、穀製粉」，並經被告以94年2 月21日（94）智商0269字第
    09480061390 號函核准，另行公告在案。本件異議案經被告
    審查，以95年1 月20日中台異字第931406號商標異議審定書
    為異議不成立之處分（下稱原處分）。原告不服，提起訴願
    ，經經濟部95年7 月11日經訴字第09506172160 號訴願決定
    駁回，原告仍不服，遂向本院提起行政訴訟。本院依職權命
    參加人參加訴訟。
二、兩造聲明：
　(一)原告聲明：
    1.訴願決定及原處分均撤銷。
    2.被告應作成異議成立之處分。
　(二)被告聲明：原告之訴駁回。
三、兩造之爭點：
    (1)系爭商標與據以異議諸商標是否構成近似？
    (2)有否使消費者混淆誤認之虞？
    (3)是否會減損據以異議商標之識別性或信譽？
  (一)原告主張：
    1.著名商標之保護不限於同一或類似之商品或服務：
      (1)按最高行政法院93年度判字第155 號判決謂：「本案另
        一重點在於就存在於傳統家族式企業間之著名商標應如
        何有效保護而不致消費者混淆誤認之虞。本案倘准家族
        式企業間之一方任意申請相同商標於他類商品註冊，抑
        或任由其他第三人襲用該著名商標之優越商譽，經由商
        標專用權人移轉登記之程序而取得該商標專用權之情形
        者，則消費者利益即難加以保護，亦將造成商標專用權
        制度之混亂，對本案原已著名之玉○齋本舖所可申請使
        用於不同商品之範圍亦將大受限制，即失去對著名商標
        標章保護之立法本旨。」及行政法院85年度判字第664
        號判決謂：「商標法第37條第1 項第7 款（舊法）之適
        用，固不以所襲用者為著名商標為限，亦不以使用於同
        一或類似商品為限。」，在著名商標之情況，申請商標
        註冊之人，其內容若相同或近似他人之著名商標，有致
        使公眾混淆誤認，或減損、淡化他人著名商標識別性之
        虞者，兩者縱非屬同一或類似之商品或服務，仍不具「
        可註冊性」（Registrability），不得予以註冊。
      (2)原告所有之「每日C 」系列註冊商標（下稱據以異議商
        標，詳見附圖(二)），例如「每日C DAILY C 」、「每日
        C PLUS DAILY C PLUS 」、「每日C 」、「每日」、「
        每日茶館」、「每日綠茶」及「每日紅甜橙」等，在我
        國消費者之心目中，已建立相當之信譽，為消費大眾所
        樂於購買；且被告亦已自承據以異議商標為著名商標，
        其確屬著名商標無疑。職是，參加人申請註冊之系爭商
        標若有近似於據以異議商標，以致消費者有混淆或誤認
        之虞者，無論其所指定使用之商品或服務為何，均不具
        可註冊性。
      (3)再者，營業活動上之不正常競爭行為，除不正競爭及不
        法競爭之外，尚包含「無謂競爭（Concurrence parasi
        taire ）」類型，即應用他人著有盛譽之商標招徠不同
        圈內之消費者，俾從他人聲望中獲取利益，著名商標之
        顯著性因此被沖淡，喪失對顧客之吸引力。「無謂競爭
        」理論設計之目的，即在解決著名商標被使用在同類或
        完全不同類商品上之侵權類型。據以異議商標既為著名
        商標，被告即不得以其與系爭商標兩者未使用於同類商
        品為由，逕行排除無混淆誤認之可能。
    2.系爭商標與據以異議商標兩者均指定使用於同類商品：
      原告所有據以異議商標內，針對「每日C 」該字樣，已取
      得指定使用於第030 類商品之第00000000號註冊商標。換
      言之，系爭商標與據以異議商標兩者，均係指定使用於修
      正前商標法施行細則第49條所定商品及服務分類表第030
      類商品。準此，縱不考慮據以異議商標是否著名，而依商
      標法第23條第1 項第13款本文「相同或近似於他人同一或
      類似商品或服務之註冊商標或申請在先之商標，有致相關
      消費者混淆誤認之虞」規定，系爭商標與據以異議商標兩
      者併存有致消費者混淆誤認之虞者，仍應不准系爭商標註
      冊。
    3.其他類似足以混淆之商標均已遭撤銷：
      被告及參加人雖有提出其他所謂「每日○」等類似商標存
      在，抗辯系爭商標與據以異議商標兩者間，並無致消費者
      混淆誤認之虞云云。惟查參加人所提出之諸多案例，均已
      遭被告所撤銷，足認單純之「每日○」類型，而未加註任
      何區別文字之商標，與據以異議商標兩者併存，確實有致
      消費者混淆誤認之虞：
      (1)「每日鮮」商標，其指定使用於第30類「餡餅，饅頭，
        包子，燒賣，蔥油餅，粥，飯，筒仔米糕，刀削麵，麵
        條，水餃，餛飩，米粉，粉絲，冬粉，壽司，涼麵，速
        食麵，粽子，便當」商品，已於95年2 月16日撤銷公告
        。按被告（94）智商0505字第09480503170 號異議審定
        書內容，其撤銷之理由在於：二者起首皆為「每日」二
        字，整體圖樣有予消費者同一系列商品之聯想。
      (2)「每日纖」商標，其指定使用於第29類「肉類、魚肉、
        家禽肉及非活體獵物；醃漬、乾製及烹調的果蔬；果醬
        ；蛋；食用油脂；肉汁、肉湯、魚汁、魚湯；蔬菜湯；
        素食高湯」商品，已於94年9 月1 日撤銷公告。按被告
        （94）智商0302字第09480211580 號異議審定書內容，
        其撤銷之理由在於：二者起首皆為「每日」二字，僅末
        字「纖」、「C 」之不同，二造商標於交易連貫唱呼之
        際，有致消費者誤認之虞，此外尚考量到原告有多角化
        經營之情形。
      (3)「每日纖」商標，其指定使用於第30類「咖啡、茶葉及
        茶葉製成之飲料、可可、糖、米、樹薯粉、西谷米、代
        用咖啡、麵粉及穀製粉、麵包、糕餅及糖果、冰；蜂蜜
        、糖漿；酵母、發酵粉；鹽、芥末、醋、調味品；調味
        用香料；塊狀糖；雜糧纖維棒、穀製點心棒、調理即食
        點心棒」商品，已於91年5 月1 日撤銷公告。
      (4)「每日順腸及圖」商標，其指定使用於第29類「獸乳、
        乳粉、乳水、奶油、米漿、豆漿、豆花、凝態發酵乳、
        優酪乳、保久乳、乳酸菌飲料、果凍（粉）、仙草凍、
        愛玉凍（粉）、龜苓膏凍（粉）、烹調用動植物油、豆
        腐、豆乾、人造肉、乾製果蔬、醃漬果蔬、脫水果蔬、
        冷凍果蔬、肉類及其製品、非活體水產及其製品、果醬
        」商品，已於92年4 月1 日撤銷公告。
      (5)「每日順腸及圖」商標，其指定使用於第30類「茶葉、
        茶葉製成之飲料、咖啡、可可、巧克力粉，咖啡、可可
        、巧克力製成之飲料、糖果、米果、餅乾、穀製點心片
        、糖、蜜、冰、冰淇淋、布丁（粉）」商品，已於93年
        3 月1 日撤銷公告。
      (6)「每日順腸及圖」商標，其指定使用於第31類「新鮮水
        果及蔬菜」商品，已於92年4 月1 日撤銷公告。
      (7)「每日順腸及圖」商標，其指定使用於第32類「汽水、
        果汁汽水、碳酸水、蘇打水、礦泉水、蒸餾水、運動飲
        料、鈣離子水、可樂、沙士、果汁、濃縮果汁、果菜汁
        、鴨梨汁、綜合果汁、烏梅濃汁、萊姆果汁、仙草汁、
        仙草蜜汁、甘蔗汁、酸梅湯滷、果汁露、檸檬露、杏仁
        露、酸梅露、冬瓜露、麥苗汁、果汁粉、汽水粉、冰淇
        淋汽水、蓮藕茶、人蔘茶、奶茶、菊花茶、青草茶、苦
        茶、枸杞茶、冬瓜茶、洛神茶、龍眼茶、酸柑茶、蕃石
        榴茶、人蔘茶粉、青草茶粉、馬黛茶、靈芝茶、牛蒡茶
        、苦茶粉、菊苣精、烘乾之菊苣、香菇汁飲料、薑湯、
        含醋飲料」商品，已於93年3 月1 日撤銷公告。
      (8)「D3每日骨太」商標，其指定使用於第29類「獸乳，乳
        粉，乳水，奶油，米漿，豆漿，豆花，酵母乳，優酪乳
        ，乳酸菌飲料，蜜豆奶，乳酪」商品，已於94年8 月16
        日撤銷公告。
      (9)「每天」商標，其指定使用於第30類「冰淇淋、冰塊、
        冰棒、雪糕、咖啡、可可、巧克力汁、紅茶、綠茶、清
        茶、茶葉袋茶、茶葉包、香片茶、包種茶、普洱茶、烏
        龍茶、龍井茶、鐵觀音茶、八寶粥、糯米粥、速食粥、
        燕麥粥、桂圓麥角粥、桂圓花生糯米粥、速食麵、便當
        、壽司、甜酒釀，茶葉、咖啡、可可製成之飲料」商品
        ，已於94年6 月1 日撤銷公告。按臺北高等行政法院91
        年度訴字第747 號判決意旨，其並明確指出：「每天」
        與「每日」於外觀及觀念上近似，原告係規劃以「每日
        」作為發展系列商品之商標。依舉輕明重原則，系爭商
        標係採取與據以異議商標完全相同之「每日○」類型作
        為表徵，其構成近似之事實，更不待言。
      (10)「每日骨本CA＋D3＋鐵」商標，其指定使用於第29類「
        牛奶、乳酸菌飲料、豆漿、奶油、豆花、薑醬、食用油
        脂、烹調用動植物油、果凍、高湯、乾製果蔬、冷凍果
        蔬、脫水果蔬、糖漬果蔬、牛奶花生湯、蛋卵、雞精、
        果醬、豆腐、食品添加用蛋白質粉」商品，已於96年5
        月1 日撤銷公告。按被告（95）智商0800字第09580356
        060 號異議審定書內容，其撤銷理由在於：「每日」應
        為引人注意之主要部分之一，具有普通知識經驗之消費
        者，於購買時施以普通之注意有可能混淆誤認。
      「每日骨本CA＋D3＋鐵」商標，其指定使用於第30類「
        茶葉、茶葉製成飲料、巧克力醬、咖啡及其製成飲料、
        可可及其製成飲料、冰淇淋、調味用醬、醋、糖果、餅
        乾、蛋糕、布丁、冰淇淋麻糬、鬆餅粉、粉圓、鬆餅、
        糯米粉、餅乾粉、蛋糕粉」商品，已於96年5 月1 日撤
        銷公告。按被告（95）智商0800字第09580357780 號異
        議審定書內容，其撤銷理由同為：「每日」應為引人注
        意之主要部分之一，具有普通知識經驗之消費者，於購
        買時施以普通之注意有可能混淆誤認。
      「每日骨本CA＋D3＋鐵」商標，其指定使用於第32類「
        啤酒、汽水、碳酸飲料、礦泉水、運動飲料、果汁、奶
        茶、含醋飲料、纖維飲料、麥茶、水果飲料、加味水、
        花茶茶包、乳清飲料、果酸飲料、椰奶飲料、綜合植物
        飲料、青草植物茶（包）、冰糖燕窩飲料」商品，已於
        96年5 月1 日撤銷公告。按被告（95）智商0800字第09
        580356090 號異議審定書內容，其撤銷理由亦為：「每
        日」應為引人注意之主要部分之一，具有普通知識經驗
        之消費者，於購買時施以普通之注意有可能混淆誤認。
    4.系爭商標有致消費者混淆誤認之虞：
      按行政法院88年度判字第3620號判決謂：「本件原告申請
      註冊之『POLO & RACQUET』商標圖樣上之外文，與據以核
      駁註冊第139937號『POLO BY RALPH LAUREN』及註冊第62
      4478號『POLO BY RALPH LAUREN』等二件商標圖樣上之外
      文，起首文字接由『POLO』為主體引導整體商標設計，異
      時異地隔離觀察，有使一般商品購買者產生混淆誤認之虞
      ，應屬近似之商標，復均指定使用於同一或類似商品，是
      被告核駁系爭商標之申請註冊，並無不合。」，系爭商標
      與據以異議商標，其起首文字皆由「每日」為主體引導整
      體之商標，不論(1)具有普通知識經驗之消費者，於購買時
      施以普通之注意，可能會有所混淆誤認二商標來自同一來
      源；(2)商標圖樣整體為觀察判斷；(3)異時異地隔離觀察；
      (4)商標整體之外觀、觀念及讀音觀察等情況，兩者商標所
      指定使用之商品均為同一類似之普通日常消費品（糖果、
      餅乾等），單價低廉，消費者注意程度甚低，對兩者之差
      異辨識能力亦相對微弱，極易產生近似之現象。此外，基
      於多角化經營之考量，原告既為知名之食品公司，其所生
      產製造、加工之食品種類眾多，當然有進入經營糖果、餅
      乾、蛋糕等類型商品之領域。職是，系爭商標與據以異議
      商標兩者併存，確有致消費者誤認其屬同一來源，而有混
      淆誤認之虞。
    5.原處分適用商標法第23條第1 項第12款、第13款規定不當：
      (1)原告所有之「每日C 」系列註冊商標，例如「每日C DA
        ILY C 」、「每日C PLUS DAILY C PLUS 」、「每日C
        」、「每日」、「每日茶館」、「每日綠茶」及「每日
        紅甜橙」等確屬著名商標：
        按司法院大法官會議釋字第104 號解釋「商標法第2
          條第8 款所稱世所共知，係指中華民國境內，一般所
          知者而言。」及行政法院76年度判字第913 號判決「
          所謂『著名商標』，即係世所共知之商標，應指中華
          民國國境內一般消費者所共知者而言（大法官會議釋
          字第104 號解釋參照），其認定標準，除該著名商標
          所表徵之商品，在時間上須有悠久歷史外，在空間上
          須有廣泛行銷之事實，在品質上已建立優良信譽，為
          一般消費者所樂於購買者，始足當之。」之意旨，足
          認商標已為消費者所熟知，並於市場上持續行銷一定
          之時間與空間，且享有一定品質優良之信譽者，即可
          論其為著名商標。此外，根據歐洲法院在「CHERVY案
          」中，亦指出著名商標係指該商標為大多數「相關公
          眾」（a significant part of the concerned publ
          ic）所熟知，且其在購買特定種類商品之「特定消費
          者」（specialized public）間享有一定之信譽。申
          言之，歐洲法院認為只要具備「利基聲譽」，即可認
          為係著名商標。
        查「每日C 」商標係創用於86年，並於87年12月11日
          以「每日CDAILY C」、「每日CPLUS DAILY C PLUS」
          指定於「汽水、果汁」等商品之商標向被告申請註冊
          ，88年11月1 日獲列為註冊第871131號商標。職是，
          「每日C 」系列商標在飲料商品市場上之行銷時間，
          已長達近10年之久。
        再者，「每日C 」商標所標示「100%、新鮮、自然、
          好喝」之精神，早為100%純果汁之領導品牌。原告自
          推出「每日C 」系列蔬果汁之商品後，屢屢榮獲各界
          以下之肯定：88年獲得中華民國消費者協會全國消費
          者金牌獎、全國消費者理想品牌果汁類第1 名、10大
          行銷品牌；89年獲得風雲品牌產品（果汁類品牌產品
          代表）、突破雜誌全國消費者理想品牌果汁類第1 名
          ；92年獲得突破雜誌全國消費者理想品牌果汁類第1
          名、康健雜誌健康品牌TOP 3 飲料類唯一果汁類品牌
          、臺灣區讀者文摘雜誌果汁類金牌獎。此外，原告並
          每年投入近數億之廣告金額促銷「每日C 」商標系列
          商品，重金邀請知名藝人代言拍攝廣告播映，以及在
          各類新聞中強力曝光「每日C 」商標。以上種種，足
          證在我國消費者之心目中，就果汁類之商品，「每日
          C 」系列商標早建立其相當之信譽，為消費大眾所樂
          於購買，係屬著名商標無疑。
      (2)系爭商標近似於「每日C 」系列商標，有致相關公眾混
        淆誤認之虞：
        按商標法第23條第1 項第12款前段「相同或近似於他
          人著名商標或標章，有致相關公眾混淆誤認之虞」規
          定，其中並無「同一或類似商品或服務」該構成要件
          ，參以行政法院85年度判字第664 號判決：「商標法
          第37條第1 項第7 款（舊法）之適用，固不以所襲用
          者為著名商標為限，亦不以使用於同一或類似商品為
          限。」，系爭商標與著名商標間若有致公眾混淆或誤
          認之虞，縱兩者非指定使用於同一或類似之商品或服
          務，系爭商標仍不得申請註冊。準此，「每日C 」系
          列商標係屬著名商標，其與系爭商標之間，如確有近
          似之情形者，無論其是否指定使用於同一或類似之商
          品或服務，系爭商標如此搭便車（free ride ）之不
          公平競爭行徑，已非法所許。更何況，按商標法第23
          條第1 項第13款本文「相同或近似於他人同一或類似
          商品或服務之註冊商標或申請在先之商標，有致相關
          消費者混淆誤認之虞」規定，系爭商標指定用於「糖
          果、餅乾、麵包、蛋糕、榖製粉、布丁、咖啡製成飲
          料、茶葉製成飲料、冰淇淋」等商品，「每日C」 系
          列商標則指定使用於「汽水、果汁、茶飲料」等商品
          ，二者均為日常民生之飲料商品，具相同之「解渴」
          、「促進健康」等功能，類似程度極高，按被告訂定
          發布之「混淆誤認之虞審查基準」（下稱審查基準）
          5.3.5 規定，兩者應判斷屬同一或類似商品。
        次按審查基準5.2.規定，判斷二商標是否近似，原則
          上係以：(甲)具有普通知識經驗之消費者，於購買時施
          以普通之注意，可能會有所混淆誤認二商標來自同一
          來源；(乙)商標圖樣整體為觀察判斷；(丙)異時異地隔離
          觀察；(丁)商標整體之外觀、觀念及讀音來觀察。職是
          ，系爭商標與「每日C 」系列商標兩者，其均以「每
          日○」類型之方式呈現，兩者確屬近似商標：
          (甲)兩者商標所指定使用之商品均為普通日常消費品，
            單價低廉，消費者之注意程度較低，對兩者之差異
            辨識較弱，極易產生近似之現象，進而誤認系爭商
            標及「每日C 」系列商標均係來自原告，或系爭商
            標使用人與原告之間存在關係企業、授權關係、加
            盟關係或其他類似關係。
          (乙)兩者商標之主要顯著部分均為「每日」，其吸引消
            費者注意之對象並不在單字「C 」及「元氣」上，
            而在整體之觀感印象上（即「每日C 」對應「每日
            元氣」），兩者確屬近似商標。
          (丙)異時異地隔離觀察，係依據設身處地之思考原則，
            而非併列比對以區別細微部分來看，在購買低廉普
            通日常消費品之情況，消費者實際上所得憑藉者，
            絕非清晰完整之商標模樣。系爭商標與「每日C 」
            系列商標給予消費者之觀感，均大略為「每日○」
            之類型，必會使消費者產生直接聯想，以為兩者商
            標係來自同一來源。
          (丁)系爭商標之外觀、觀念屬「每日○」該類型、讀音
            則有「每日」一詞，其與「每日C 」系列商標極為
            類似，已達致消費者混淆誤認之程度。
      (3)系爭商標有淡化「每日C」系列商標之虞：
        按商標法第23條第1 項第12款後段「有減損著名商標
          或標章之識別性或信譽之虞者」規定，淡化著名商標
          之行為，亦非法所許。淡化商標可區分為稀釋（blur
          ring）與污損（tarnishment ）二種類型，前者指他
          人之使用，淡化或減弱著名商標辨識及區別來源之獨
          特涵義；後者則指他人之使用，對著名商標之信譽產
          生醜化或負面之效應。查系爭商標之使用雖不致污損
          原告所有「每日C 」系列商標之信譽，然極有弱化其
          識別性及其來源獨特性之危險。
        此外，按行政法院72年度判字第1282號判決「判斷兩
          商標是否近似，應就兩商標隔離觀察，如屬著名商標
          ，更應就其知名度及予一般消費者之印象加以斟酌，
          以辨其有無混同或誤認之虞為斷，不能僅以相互比對
          之觀察作為判斷之標準。」，「每日C 」系列商標既
          屬著名商標，在我國消費者之心目中已具相當之喜好
          及知名度，其絕非系爭商標所能比擬。是參加人據以
          「每日元氣」申請註冊，均有減損「每日C 」系列商
          標之識別性及信譽之虞。
    6.原處分適用商標法第23條第1 項第14款規定不當：
      (1)按商標法第23條第1 項第14款本文「相同或近似於他人
        先使用於同一或類似商品或服務之商標，而申請人因與
        該他人間具有契約、地緣、業務往來或其他關係，知悉
        他人商標存在」規定，其立法目的在商標原創用人之權
        益，避免他人藉商業接觸之機會，以不公平競爭手段剽
        竊他人商標圖利，破壞市場交易之公平性。
      (2)參加人及原告均屬食品製造商之同業，而「每日C 」系
        列商標又為著名商標，則參加人得悉「每日C 」系列商
        標存在之事實，絕非難事。何況參加人投入事業，向被
        告申請系爭商標註冊之前，必先對該行業從事市場評估
        及調查，其中當然包含相關產品之品牌，參加人不可能
        不知。惟參加人不採取迴避方式設計其商標文字，仍執
        意採足以致公眾混淆之「每日元氣」作為商標申請之對
        象，顯已破壞交易秩序，並危害原告市場上公平競爭之
        利益。
    7.綜上所述，被告認為系爭商標之註冊並無違反商標法第23
      條第1 項第12款、第13款、第14款規定，作成異議不成立
      之處分，其認事用法，顯有違法不當之處。又訴願機關經
      濟部不查，逕予駁回原告訴願決定，亦屬無理。
　(二)被告主張：
    1.商標法第40條第1 、2 項規定：「商標之註冊違反第23條
      第1 項或第59條第4 項規定之情形者，任何人得自商標註
      冊公告之日起3 個月內，向商標專責機關提出異議。前項
      異議，得就註冊商標指定使用之部分商品或服務為之」。
      又本件系爭「每日元氣」商標，參加人申請將原所指定使
      用之「布丁、咖啡製成飲料、茶葉製成飲料、冰淇淋」商
      品減縮，經被告核准並公告於94年3 月16日第32卷第6 期
      之商標公報，經減縮後商品為「糖果、餅乾、麵包、蛋糕
      、穀製粉」，合先敘明。
    2.商標法第23條第1 項第12款規定：商標「相同或近似於他
      人著名商標或標章，有致相關公眾混淆誤認之虞，或有減
      損著名商標或標章之識別性或信譽之虞者，不得註冊。但
      得該商標或標章之所有人同意申請註冊者，不在此限」，
      惟前揭條款之適用應以「有致相關公眾或相關消費者混淆
      誤認之虞」或「有減損著名商標或標章之識別性或信譽之
      虞」始足當之。
    3.本件系爭「每日元氣」商標，與原告據以異議之「每日C
      」等商標相較，雖皆有中文「每日」，惟國內廠商以「每
      日」作為商標圖樣或商標圖樣之一部份，指定使用於各類
      商品所在多有，用以暗示每天使用其商品或服務會對身體
      健康帶來能量，或為身體健康帶來其另外所結合文字所代
      表之功能或好處，或使身心舒暢等意涵，是以其識別性較
      為薄弱，故本案系爭商標結合完全不同之中文「元氣」，
      使得二造商標無論在外觀、觀念及讀音方面應可區辨，非
      屬構成近似之商標。又考量據以異議「每日C 」商標，係
      使用於果汁等飲料商品，與系爭商標指定使用之糖果、餅
      乾、麵包、蛋糕、穀製粉商品，二者各滿足消費者不同之
      需求，且在功能、原料等方面亦不相同，市場區隔有別，
      營業利益衝突並不明顯，依社會一般通念，非屬同一或類
      似之商品，從而，在二造商標非屬近似，且二造商品間亦
      不構成類似的情況下，相關消費者應不致對二造商標所表
      彰之商品來源或產製主體發生混淆誤認之虞，或有減損著
      名商標或標章之識別性或信譽之虞，是本案自無商標法第
      23條第1 項第12款規定之適用。至原告主張於「每日C 」
      商標之外尚註冊有「每日」、「每日茶館」、「每日綠茶
      」、「每日C 紅甜橙」等類型商標，故於消費者心中早已
      形成一種系列商品之形象云云，然查原告雖於「每日C 」
      商標之外尚註冊有「每日」、「每日茶館」、「每日綠茶
      」、「每日C 紅甜橙」等類型商標，但原告並未檢送「每
      日C 」商標以外之其他「每日○○」類型商標之使用證據
      ，故於實際交易市場上，相關消費者是否認識「每日」為
      原告發展系列商品之商標不可得知，因此，原告尚不得以
      此作為獨占中文「每日」，並主張系爭「每日元氣」商標
      與據以異議之「每日C 」商標之併存註冊，將使相關消費
      者對其所表彰之商品來源或產製主體發生混淆誤認之虞，
      應屬構成近似商標之有利論據。另原告以被告中台異字第
      G00000000 號及第G00000000 號商標異議審定書、經濟部
      經訴字第09106127700 號訴願決定書理由書，與臺北高等
      行政法院於91年訴字第747 號判決等，作為本案應為異議
      成立之論據，經查其案情無論在二造商標圖樣、指定商品
      間，或其他考量是否會產生混淆誤認之虞的因素皆有所不
      同，基於個案拘束原則，尚難比附援引，作為本案有利之
      論據，併予說明。
    4.商標法第23條第1 項第13、14款規定：商標「相同或近似
      於他人同一或類似商品或服務之註冊商標或申請在先之商
      標，有致相關消費者混淆誤認之虞者，不得註冊。但經該
      註冊商標或申請在先之商標所有人同意申請者，除二者之
      商標及指定使用之商品或服務均相同外，不在此限」，及
      商標「相同或近似於他人先使用於同一或類似商品或服務
      之商標，而申請人因與該他人間具有契約、地緣、業務往
      來或其他關係，知悉他人商標存在者，不得註冊。但得該
      他人同意申請註冊者，不在此限」，惟前揭條款之適用應
      以二造商標構成近似及所指定使用之商品間構成同一或類
      似為前提要件。商標近似與否，已如前所述，二者非屬構
      成近似之商標。而判斷二造商品是否構成同一或類似，應
      綜合該商品之各相關因素，以一般社會通念及市場交易情
      形為依據。一般而言，類似商品間通常具有相同或相近之
      功能，或者具有相同或相近之材質。因此，原則上在判斷
      商品類似問題時，可先從商品功能考量，其次就材質而後
      再就產製者等其他相關因素考量。但如果某些商品重在其
      材質，例如貴金屬，則得以材質之相近程度為優先考量（
      審查基準5.3.4 參照）。本件系爭商標，與原告據以異議
      之「每日C 」等商標所指定使用之商品間，一為糖果、餅
      乾、麵包、蛋糕、穀製粉商品，另一為果汁等飲料商品，
      如上述，二者各滿足消費者不同之需求，且在功能、原料
      等方面亦不相同，市場區隔有別，營業利益衝突並不明顯
      ，依社會一般通念，非屬同一或類似之商品。是與商標法
      第23條第1 項第13、14款規定之適用，須二造商標構成近
      似及所指定使用之商品構成相同或類似之要件不符，自無
      該條規定之適用。至於原告主張二造商品之產製者可能有
      所重疊，且經常陳列於同一區塊販售，且於陳列時亦常有
      比鄰販售之情形，縱使如參加人所陳係分別陳列於冷藏櫃
      或食品櫃，但因為原告使用「每日」等一系列之商標，是
      如該等商品標上近似之商標，依一般社會通念及市場交易
      情形，易使一般接受服務者誤認其為來自相同或雖不相同
      但有關聯之來源云云。惟查，商品類似之判斷，應綜合該
      商品之各相關因素，非可單憑商品之產製者可能有所重疊
      ，且經常陳列於同一區塊販售或有比鄰販售之情形，即可
      認定二造商品構成類似商品，仍需綜合各相關因素判斷之
      ，且如上述，原告並未檢送「每日C 」商標以外之其他「
      每日○○」類型商標之使用證據，故於實際交易市場上，
      相關消費者是否認識「每日」為原告發展系列商品之商標
      不可得知，故原告此部份之主張尚不足採，併予說明。
  (三)參加人主張：與被告相同。
　　理  由
一、按商標「相同或近似於他人著名商標或標章，有致相關公眾
    混淆誤認之虞，或有減損著名商標或標章之識別性或信譽之
    虞者。」、「相同或近似於他人同一或類似商品或服務之註
    冊商標或申請在先之商標，有致相關消費者混淆誤認之虞者
    。」、「相同或近似於他人先使用於同一或類似商品或服務
    之商標，而申請人因與該他人間具有契約、地緣、業務往來
    或其他關係，知悉他人商標存在者。」不得註冊，為商標法
    第23條第1 項第12、13及14款所明定。
二、參加人乙○○於92年10月1 日以「每日元氣」商標，指定使
    用於當時商標法施行細則第49條所定商品及服務分類表第30
    類之「糖果、餅乾、麵包、蛋糕、布丁、咖啡製成飲料、冰
    淇淋、穀製粉」商品，向被告智慧財產局申請註冊，經被告
    審查，准列為註冊第0000000 號商標（下稱系爭商標，詳見
    附圖(一)）。嗣原告於93年11月29日提出異議申請書，以該註
    冊商標有違商標法第23條第1 項第12、13及14款規定，對之
    提起異議。參加人遂於94年1 月28日提出註冊指定使用商品
    申請書，減縮「布丁、咖啡製成飲料、冰淇淋」商品，減縮
    後指定使用商品為「糖果、餅乾、麵包、蛋糕、穀製粉」，
    並經被告以94年2 月21日（94）智商0269字第09480061390
    號函核准，另行公告在案。本件異議案經被告審查，以95年
    1 月20日中台異字第931406號商標異議審定書為異議不成立
    之處分，原告不服，循序提起行政訴訟，並為事實欄所載各
　　節之主張，是本件應審酌者厥為：
    (1)系爭商標與據以異議諸商標是否構成近似？
    (2)有否使消費者混淆誤認之虞？
    (3)是否會減損據以異議商標之識別性或信譽？
三、經查：
  (一)按所謂商標構成相同或近似者，係指以具有普通知識經驗之
    一般商品購買人，於購買時施以普通所用之注意，就兩商標
    主要部分之外觀、觀念或讀音隔離觀察，有無引起混同誤認
    之虞以為斷。故兩商標在外觀、觀念或讀音上，其主要部分
    之文字、圖形或記號，有一近似，足以使一般相關消費者產
    生混淆誤認之虞者，即為近似之商標。而衡酌商標在外觀或
    觀念上有無混同誤認之虞，應本客觀事實，按下列原則判斷
    之：(1)以具有普通知識經驗之購買者，施以普通所用之注意
    為標準；(2)商標之文字、圖形或記號，應異時異地隔離及通
    體觀察為標準；(3)商標以文字、圖形或記號為聯合式者，應
    就其各部分觀察，以構成主要之部分為標準。故判斷兩商標
    是否近似，應就各商標在「外觀」、「觀念」、「讀音」上
    特別突出顯著，足以讓消費者對標誌整體形成核心印象之主
    要部分異時異地隔離各別觀察，以辨其是否足以引起混淆誤
    認之虞。
  (二)系爭「每日元氣」商標，其圖樣係由單純之橫書中文「每日
    元氣」所構成；原告據以異議之「每日C 」商標及其「每日
    」、「每日C DAILY C PLUS」、「每日C 黃金橙」、「每日
    茶館」、「每日紅寶石柚」等30件系列商標，其圖樣則分別
    由單獨之「每日」或「每日C 」字樣或再增加其他中文成為
    「每日茶館」、「每日C 紅寶石柚」、「每日C 地中海紅橙
    」…等所組成（如附圖(二)所示）。
  (三)本件系爭「每日元氣」商標，與原告據以異議之「每日C」
    等商標相較，雖皆有中文「每日」，惟國內廠商以「每日」
    作為商標圖樣或商標圖樣之一部份，指定使用於各類商品所
    在多有，用以暗示每天使用其商品或服務會對身體健康帶來
    能量，或為身體健康帶來其另外所結合文字所代表之功能或
    好處，或使身心舒暢等意涵，是以其識別性較為薄弱，故本
    案系爭商標結合完全不同之中文「元氣」，使得二造商標無
    論在外觀、觀念及讀音方面應可區辨，非屬構成近似之商標
    。
  (四)再者，「每日」為每天之意思，僅屬一普通名詞，其識別性
    甚低，若謂系爭「每日元氣」商標，因有「每日」二字，與
    據以異議之「每日○○」系列中之「每日」相同，即謂系爭
    商標與據以異議商標構成近似，無異讓原告取得中文「每日
    」之獨占使用地位，是系爭商標與據以異議商標非構成近似
    ，堪予認定。
  (五)系爭商標與據以異議商標既非構成近似，則據以異議商標之
    「每日C 」是否為著名商標，即與本件結論不生影響。至原
    告主張於「每日C 」商標之外尚註冊有「每日」、「每日茶
    館」、「每日綠茶」、「每日C 紅甜橙」等類型商標，故於
    消費者心中早已形成一種系列商品之形象云云，然查原告雖
    於「每日C 」商標之外尚註冊有「每日」、「每日茶館」、
    「每日綠茶」、「每日C 紅甜橙」等類型商標，但原告並未
    檢送「每日C 」商標以外之其他「每日○○」類型商標之使
    用證據，故於實際交易市場上，相關消費者是否認識「每日
    」為原告發展系列商品之商標不可得知，因此，原告尚不得
    以此作為獨占中文「每日」，並主張系爭「每日元氣」商標
    與據以異議之「每日C 」商標之併存註冊，將使相關消費者
    對其所表彰之商品來源或產製主體發生混淆誤認之虞，應屬
    構成近似商標之有利論據。
四、又商標法第23條第1 項第12、13及14款規定之適用，均以商
    標相同或近似為前提，本件系爭商標與據以異議商標既非構
    成近似，則其餘爭點即：(2)有否使消費者混淆誤認之虞？(3)
    是否會減損據以異議商標之識別性或信譽部分，自無庸再予
    審酌。
五、綜上所述，原告主張並不足採。從而，被告所為本件異議不
    成立之處分，並無不法，訴願決定予以維持，亦無不合。原
    告徒執前詞，訴請撤銷，及請求被告應作成異議成立之處分
    ，為無理由，應予駁回。
六、兩造其餘攻擊防禦方法均與本件判決結果不生影響，故不逐
    一論述，併此敘明。
據上論結，本件原告之訴為無理由，爰依行政訴訟法第98條第3
項前段，判決如主文。
中　　華　　民　　國　　96　　年　 　6　　月　  20 　 日
                        第二庭審判長法  官　徐瑞晃
                                    法  官  畢乃俊
                                    法　官  陳金圍
上為正本係照原本作成。
如不服本判決，應於送達後20日內，向本院提出上訴狀並表明上
訴理由，如於本判決宣示後送達前提起上訴者，應於判決送達後
20日內補提上訴理由書（須按他造人數附繕本）。
中　　華　　民　　國　　96　　年　　 6　　月　　20　　日
                                    書記官  陳可欣
